臺灣臺中地方法院刑事判決　　　　　　　　　　　　九十三年度交易字第五八號
　　公　訴　人　臺灣臺中地方法院檢察署檢察官
　　被　　　告　乙○○
右列被告因業務過失傷害案件，經檢察官提起公訴（九十三年度核退偵字第一七號）
，本院判決如左：
    主  文
乙○○無罪。
    理  由
一、公訴意旨略以：被告乙○○為丙○○通有限公司之貨車司機，係以駕駛為業務之
    人，民國九十二年一月二十六日，駕駛牌照號碼７Ｒ─四九七號營業大貨車，沿
    臺中縣清水鎮○○里○○路自東向西方向行駛，嗣於該日十六時許，行經該路一
    五○號附近時，原應注意前車如須減速暫停時，駕駛人應預先顯示燈光或手勢告
    知後車，並隨時採取必要之安全措施，而當時天候晴、光線為日間自然光線、路
    面舖設柏油、乾燥並無缺陷亦無障礙物，尚無不能注意之情事，竟疏未注意及此
    ，因見對向有砂石車行駛而來，即貿然向右靠並停車交會，致行駛在後、亦疏未
    注意車前狀況並隨時採取必要安全措施、由紀東明所騎乘之牌照號碼ＩＷＴ─○
    三○號重機車因而煞避不及，自後追撞乙○○所駕駛之營業大貨車，紀東明因而
    人車倒地，並受有頭部外傷併硬腦膜上血腫、顱骨骨折、腦室炎之傷害，乙○○
    經旁車駕駛人告知，始知遭紀東明所騎乘之機車自後追撞，乃主動報警到場處理
    並將紀東明送醫急救進行開顱手術後，紀東明目前呈類似植物人狀態。案經紀東
    明之弟甲○○訴由臺中縣警察局清水分局報告偵辦，因認被告涉有刑法第二百八
    十四條第二項後段之業務過失傷害致重傷罪嫌云云。
二、按犯罪事實應依證據認定之，無證據不得認定犯罪事實；又不能證明被告犯罪或
    其行為不罰者，應諭知無罪之判決，刑事訴訟法第一百五十四條第二項第三百
    零一條第一項分別定有明文。次按刑事訴訟上證明之資料，無論其為直接或間接
    證據，均須達於通常一般之人均不致有所懷疑，而得確信其為真實之程度，始得
    據為有罪之認定，若其關於被告是否犯罪之證明未能達此程度，而有合理懷疑之
    存在，致使無從形成有罪之確信，根據「罪證有疑，利於被告」之證據法則，即
    不得遽為不利被告之認定（最高法院七十六年台上字第四九八六號判例意旨參照
    )。
三、本件公訴人認被告涉有業務過失致重傷罪嫌，無非以卷附紀東明之診斷證明書二
    紙及本件送請臺灣省臺中縣區車輛行車事故鑑定委員會鑑定結果，認「乙○○駕
    車行經右側路旁有較厚泥灰處所，於迎面有大貨車駛來交會時，未注意同方向右
    後方有重機車駛來即向右靠並停車交會，．．．．本會委員認為本件車禍雙方均
    有肇事責任」，有該會九十三年十一月十一日中縣鑑字第九三五五○二六二二號
    函一件附卷可憑，並以被告既陳稱「不知車後有紀東明所騎乘之機車」，認被告
    顯係認其後未有車輛隨行，而未踐行道路交通安全規則第九十四條第二項前段「
    預先顯示燈光或手勢告知後車」之動作，且被告僅由照後鏡即確信車後未有他車
    隨行而貿然靠右，實難謂無疏失之處。又據道路交通事故現場圖、道路交通事故
    調查紀錄報告表等所示，車禍當時天候晴、光線為日間自然光線、路面舖設柏油
    、乾燥並無缺陷亦無障礙物，核無不能注意之情事，被告竟疏未注意上情致被害
    人因本件車禍受有上開傷害，被告自應負過失責任等為其主要論據。
四、訊據被告乙○○堅決否認有何過失之犯行，辯稱：我開車前面有重車過來時，我
    有慢慢減速，後方也有煞車燈。靠堤防停下時，發生已經超過五、六秒鐘，他才
    撞上；我開在右邊，我並沒有快閃到右邊；圖面可以看到他撞到我靠近左後方輪
    胎的地方，且他人車並沒有倒地，他也沒有煞車的痕跡；我車頭沒有靠護堤岸，
    護堤岸有四十五度，我車子並沒有斜斜的；我在警訊時有捷運對方手裡還拿手機
    ，現場有找到手機，手機已經交給承辦警員；我認為我沒有過失，我沒有不當等
    語。則首應審究者為車禍如何發生。
（一）本件公訴人以被告所稱「不知車後有紀東明所騎乘之機車」，而認被告未踐行
      道路交通安全規則第九十四條第二項前段「預先顯示燈光或手勢告知後車」之
      動作，且認被告僅由照後鏡即確信車後未有他車隨行而貿然靠右，實難謂無疏
      失之處。而經訊問被告，其雖承認未顯示右邊方向燈，惟辯稱：伊係慢慢減速
      ，後面亦有煞車燈等語，而依當場路況照片所示，被告之貨車後面寬度幾佔了
      路面一半，且並無顯然遠離路邊之情形。則以該路需供兩向車輛行駛之情形，
      被告所稱：伊本來就開在右邊，並沒有快閃到右邊的情形，應屬合理。而所謂
      「顯示燈光」並非定要以右邊方向燈來顯示，煞車燈亦不失為顯示燈光之一種
 ，被告既係慢慢減速，後車自可由該煞車燈及車速之減慢來預知前車之動向。
      而後車若依道路交通安全規則九十四條第一項規定保持隨時可以煞停之距離，
      則縱使前車有突然緊急煞車之情形，亦不致產生追撞。本件依卷附相片顯示，
      僅能看出被告右外車輪在泥地上產生痕跡，而右內車輪及左邊車輪即未留下任
      何車輪或煞車痕跡，故尚難認被告有何緊急右閃或停車之情形。而依紀東明之
      機車車頭與被告貨車車後呈垂直接觸且卡入被告貨車之車斗下，其位置約在左
      後車輪右邊之情形，紀東明人車應未與前車保持隨時可以煞停之距離，且應無
      被告貨車突然右閃而致躲避不及撞上之情形，公訴人此部分之指稱均屬乏據。
（二）而本件車禍經送台灣省車輛行車事故覆議鑑定委員會覆議結果，亦認「紀東明
      駕駛重機車，未注意車前狀況及保持行車安全距離，由後撞及前車，為肇事原
      因。乙○○無肇事因素」，有該會覆議意見書附卷可稽，益證本件車禍之發生
      應係紀東明之過失所造成，被告應無過失。雖本件原送台灣省台中縣區車輛行
      車事故鑑定委員會鑑定，函覆認：雙方均有肇事責任云云，惟依其提供意見，
      認：乙○○駕車行經右側路旁有較厚層泥灰處所，於迎面有大貨車駛來交會時
      ，未注意同方向右後方有重機車駛來即向右靠並停車交會而認被告有肇事責任
      ，惟其既認定紀東明係在被告貨車之右後方行駛，則何以於被告即向右靠時紀
      東明非撞及該貨車之右方而係垂直撞及該車左後方？該會之意見顯有無法自圓
      其說之處，故為本院所不採。綜上所述，尚難認被告有何過失可言。被告所辯
      係紀東明未保持安全距離自後追撞致肇事故，應可採信。
(三)、綜前所述，依本件公訴人所舉證據及本院調查所得，均難認定被告有何過失。
      而被告雖有不知車後有機車之情形，惟尚不足以使本院對此與車禍發生之有無
      因果關係卻除合理之懷疑，而達確信之程度，揆諸前揭證據法則，即不得遽為
      不利被告之認定，自應為被告無罪之諭知。
據上論斷，應依刑事訴訟法第三百零一條第一項，條判決如主文。
本案經檢察官丁○○到庭執行職務。
中　　　華　　　民　　　國　　九十四　　年　　　四　　　月　　 十一 　　日
                                      台灣台中地方法院交通法庭
                                          審判長法官
                                                法官
                                     法官
右正本證明與原本無異
如不服本判決應於送達後十日內向本院提出上訴狀
                                          書記官
中      華      民      國    九十一    年      五      月    二十二    日
